臺灣高等法院民事判決　　　　　　　　　 94年度訴易字第3號
原　　　告　乙○○
　　　　　　丙○○
兼　上一人
訴訟代理人　甲○○
被　　　告　丁○○
訴訟代理人　江春和
　　　　　　方振名
上列當事人間侵權行為損害賠償事件，經本院刑事庭移送前來（
93年度交附民字第44號），本院於94年7月12日言詞辯論終結，
判決如下：
    主  文
被告應給付原告乙○○新台幣玖萬伍仟捌佰玖拾元，丙○○新台
幣壹萬伍仟捌佰陸拾捌元，甲○○新台幣壹萬陸仟伍佰壹拾元。
其餘原告之訴均駁回。
訴訟費用由被告負擔百分之十，原告甲○○負擔百分之十，丙○
○負擔百分之二十五，餘由乙○○負擔。
    事實及理由
一、按訴之變更或追加，非經他造同意，不得為之，但擴張或減
    縮應受判決事項之聲明者，不在此限，民事訴訟法第446條
    第1項但書及第255條第1項第3款定有明文。經查，本件原告
    乙○○起訴當時分別請求被告給付精神慰撫金新台幣（下同
    ）20萬元及委任律師費用5,000元，嗣後分別增加為50萬元
    及2萬元；本件原告丙○○起訴當時請求被告給付精神慰撫
    金10萬元，嗣後提高為25萬元，並請求被告應增加給付委任
    律師費用2萬元；本件原告甲○○起訴當時分別請求被告給
    付減損勞動賠償金8,000元及精神慰撫金8萬元，嗣後分別增
    加為1萬元及15萬元，並請求被告應增加給付委任律師費用2
    萬元，核係未變更訴訟標的下所為聲明之擴張，揆諸上揭規
    定應予准許。此外，本件原告乙○○起訴當時分別請求被告
    給付醫療費用2萬0,897元及減損勞動賠償金4萬6,740元，嗣
    後分別減少為9,090元及4萬4,000元；本件原告丙○○起訴
    當時請求被告給付醫療費用4,244元，嗣後減少為1,570元；
    本件原告陳甲○○起訴當時請求被告給付醫療費用2,978 元
    ，嗣後減少為1,510元；又原告就起訴當時請求之衣物毀損
    賠償每人3,000元部分，嗣後均表明不予請求，核係均屬未
    變更訴訟標的下所為聲明之減縮，揆諸上揭規定亦應予以准
    許。
二、原告起訴主張略以：被告丁○○於民國92年3月4日晚間駕駛
    自用小客車在台北縣新店市○○路景文技術學院門口附近禁
    止臨時停車路段停車時，疏未注意並禮讓同向行駛之後方車
    輛，致原告乙○○所駕駛重型機車擦撞該小客車左前側之保
    險桿後，復撞擊同向車道內由原告丙○○所駕駛之重型機車
    ，導致原告乙○○及丙○○二人當場人車倒地，因而分別受
    有左鎖骨骨折、雙膝外傷及右小腿、右手臂外傷等傷害，嗣
    後同行向原告甲○○駕駛輕型機車經過現場時，亦因閃避不
    及而滑倒，因而受有臀部挫傷及左小腿外傷等傷害，爰依民
    法侵權行為之相關規定，求為命被告應給付原告乙○○新台
    幣63萬2,690元；原告丙○○34萬2,445元；原告甲○○19萬
    3,490元之判決。又原告起訴請求機車修繕費用及手機毀損
    賠償部分，於法不合，業經本院另以裁定駁回之，附此敘明
    。
三、被告則以：本件事故發生時，被告所駕車輛係處於靜止狀態
    ，之所以會發生碰撞，係因原告乙○○車速過快所致，而原
    告丙○○會受傷，亦係遭原告乙○○從後方追撞之結果，況
    原告甲○○亦自承其之所以受傷，係因一時反應不及加上車
    速過快因而跳車跌倒在地所致，足見原告等所受傷害，與被
    告之行為間並無因果關係，被告就此亦無故意或過失可言，
    自不構成侵權行為等語，資為抗辯，並於本院聲明：原告之
    訴駁回。
四、原告等主張被告於上揭時地，在禁止暫停路段停車未定欲調
    整位置時，未注意車道上行駛車輛，且未讓車道上行駛之車
    輛先行，致撞擊原告乙○○機車，並致在後行進之丙○○、
    甲○○等機車亦遭波及，衍生連環事故均受傷害等事實，業
    據其提出乙○○之診斷證明書3紙（附民卷第16、20、29頁
    ）、甲○○之診斷證明書2紙（附民卷第41、44頁）、丙○
    ○之診斷證明書1紙（附民卷第53頁）為證，且有車禍時道
    路交通事故調查報告表、現場圖、現場照片12幀附於偵查卷
    可佐（台北地方法院檢察署92偵字第992號卷，下稱偵查卷
    ），核與目擊證人陳美貴於警局初訊及檢察官訊問時所陳證
    情節相符（見偵查卷第25、26頁，第63頁至64頁背），陳美
    貴並陳證：當時他的車頭已突出雙黃線，車頭未打正等語，
    足見被告所辯：當時伊之自小客車已停妥為靜止狀態等語，
    尚非可採。至陳美貴警訊筆錄將與被告之自小客車直接擦撞
    之機車號碼記載為AVV-241號係誤載，應係B車即FZE-917號
    機車等情，亦據證人李柏青即製作該筆錄與製作現場圖之承
    辦員警於本院刑事庭陳證無訛（見本院刑事卷第144頁），
    此對照偵查卷中所附現場圖，應屬無疑。經本院囑請台北縣
    區車輛行車事故鑑定委員會鑑定結果亦認為：被告駕駛自小
    客車，路邊停車調整位置時未讓且注意車道上行駛之車輛，
    衍生連環事故，且於禁止暫停路段停車有違規定，為肇事原
    因，原告等無肇事因素。有該會鑑定意見書1件可參（見本
    院卷第68頁至第71頁）。刑事部分，經本院刑事庭審理結果
    ，亦同上認定而維持原法院刑事庭所為諭知：過失傷害，處
    有期徒刑伍月，如易科罰金，以三百元折算一日之判決。是
    被告過失侵權行為之事實，洵堪認定，自應依侵權行為法則
    負賠償責任。
五、原告請求之各項應否准許，分述如下：
  (一)醫療費用：
    原告乙○○主張因車禍受傷支付醫療費用9,090元，業據其
    提出醫療收據28紙為證（見本院卷第106頁至第146頁），丙
    ○○主張因本件車禍受傷支付醫療費1,570元，業據其提出
    醫療收據6紙為證（見本院卷第87頁至第89頁），甲○○主
    張因本件車禍受傷支付醫療費用支付1,510元，亦據其提出
    醫療收據4紙為憑（見本院卷第163頁至第166頁），且為被
    告所不爭執，此部分各屬正當有據，應予准許。
  (二)就醫交通費用：
    原告乙○○主張因就醫搭乘計程車前往台大醫院8次、馬偕
    醫院2次，每次單程車資250元車資，合計5,000元一節，
    2,500僅據其提出計程車收據2紙為證（見本院卷第144頁）
    ，合計僅500元，此為被告所不爭執，應予准許。其餘並無
    收據可資佐證，原告丙○○主張就醫支付計程車費用3,300
    元，原告甲○○主張就醫支付計程車1,000元，均未提出任
    何計程車費用收據以實其說，均非可採，非法所許。
  (三)無法工作之損失（即減損勞動賠償）：
  (1)乙○○主張因本件車禍無法工作之損失為44,000元，業據其
    提出天新資訊股份有限公司之證明書1件、薪資證明1件、在
    職證明1件為證（見本院卷第146頁至第148頁），經查乙○
    ○受傷之處為左鎖骨骨折、頭部外傷，經本院函請馬偕醫院
    查明何時可痊癒，據覆：1至2個月應可痊癒（見本院卷第67
    頁），是其雇主准其92年3月5日至同年4月6日為特別病假（
    共33天）應屬合理必要，此部分請求36,300元（33,000÷30
    ×33=36,300），核屬正當，應予准許，其餘請求即92年5月
    16日，92年6月13日，93年3月24日、6月1日、9月9日、10月
    5日、10月26日等7天均屬因刑事訴訟期間到場所致尚非因車
    禍受傷致無法工作所受薪資之損失，此部分請求非法所許。
  (2)丙○○請求無法工作之損失11,400元，業據其提台灣中小企
    業銀行之病假證明書1紙、員工薪資明細表、扣繳憑單、存
    款證明1件等為證（見本院卷第91頁至第95頁），參酌馬偕
    醫院函覆：休息後2星期應可恢復等語相符（見本院卷第67
    頁），是丙○○請病假4天（3月5日至3月8日），應屬必要
    合理，查丙○○月薪32,230元（見本院卷第95頁），其無法
    工作損失應為4,298元（32,232÷30×4=4,298元），其餘請
    求包括92年5月16日、6月13日，93年2月24日、4月1日、6
    月1日、9月9日均係因刑事訴訟中到場所致，尚非直接因車
    禍受傷致無法工作所受薪資之減少，此部請求，非法所許。
  (3)甲○○主張因車禍受傷無法工作損失10,000元，雖據其提出
    薪資存摺2紙及勞工保險投保資料卡為證，然其自承無法提
    出雇主請假證明，況從其勞工保險卡投保薪資為22,800元，
    而前揭存摺薪資月份係91年6月7日入薪，並無法證明薪資減
    少。至92年6月13日、93年2月24日、6月1日、9月9日、94年
    2月21日、94年6月10日等訴訟期間，參與訴訟到場，尚非係
    車禍受傷直接致無法工作，所受薪資之減少，此等請求，亦
    非法所許。
  (四)傷害案件委任律師費用：
    原告等主張委任律師費用共支付酬金6萬元，每人有2萬元之
    損失等語，雖據其提出律師費收據1紙為憑，惟觀之該收據
    係刑事訴訟時第二審訟費（見本院卷第176頁），而原告等
    刑事訴訟程序中係告訴人（刑事訴訟中原告等亦分別擔任證
    人）並非被告，顯非保護其權益所必要，況刑事訴訟中本件
    係過失傷害案件，並非強制辯護案件，其委任律師並非必要
    ，此部分請求，自難准許。
  (五)慰撫金：
    原告等因本件車禍受傷其身體及精神受有痛苦不言可諭，經
    查原告等均係景文技術學院畢業，月薪收入約2、3萬元，而
    被告亦係同上學校畢業，曾任職調查局。乙○○受傷為頭部
    外傷，左鎖骨骨折、雙膝擦傷，傷勢最重，甲○○頭部外傷
    、臀部挫傷、左小腿外傷，傷勢次之，丙○○右手、右腳多
    處擦挫傷，傷勢較輕等情，綜合斟酌兩造身分、地位、經濟
    狀況及被害人受傷之程度，認為乙○○之慰撫金請求以5萬
    元為適當、甲○○慰撫金之請求以1萬5千元為適當、丙○○
    慰撫金請求以1萬元為適當，超此部分請求，均非法所許。
  (六)基前所述：乙○○得請求之財產上及非財產上之損害賠償為
    95,890元（計算式：9,090元＋500元＋36,300元＋50,000元
    =95,890元）、丙○○為15,868元（計算式：1,570元＋4,29
    8元＋10,000元=15,868元）、甲○○為16,510元（1,510元
    ＋15,000元=16,510元）。
六、綜合上述：原告等依侵權行為法則請求被告給付乙○○95,8
    90元、給付丙○○15,868元、給付甲○○16,510元，即屬正
    當有據，應予准許。逾此請求，非法所許，應予駁回。
七、本件事證已臻明確，兩造其餘攻擊防禦方法及未經援用之證
    據，經審酌後認與本判決結果不生影響，爰不一一論述。
八、據上論結，原告之訴一部有理由，一部無理由，依民事訴訟
    法第79條後段、第85條第1項，判決如主文。
中　　華　　民　　國　　94　　年　　7 　　月　　26　　日
　　　　　　　　　民事第12庭審判長法　官  吳謀焰
　　　　　　　　　　　　　　      法　官  林恩山
　　　　　　　　　　　　　　      法　官  謝碧莉
正本係照原本作成。
不得上訴。
中　　華　　民　　國　　94　　年　　7 　　月　　27　　日
　　　　　　　　　　　　　　　　　書記官  黃瑞芬
